臺灣宜蘭地方法院刑事判決　　　　　　　　　　　　　　九十一年度訴字第八三號
　　公　訴　人　臺灣宜蘭地方法院檢察署檢察官
　　被　　　告　甲○○
　　被　　　告　乙○○
　　右一人選任
　　辯　護　人　李秋銘律師
右列被告等因違反選舉罷免法案件，經檢察官提起公訴（九十一年度選偵字第一七號
），本院判決如左：
    主  文
甲○○連續對於有投票權之人，交付賄賂，而約其投票權為一定之行使，處有期徒刑
伍月，如易科罰金，以參佰元折算壹日，褫奪公權壹年。扣案之新台幣壹仟伍佰元，
沒收之。
乙○○幫助預備對於有投票權之人，交付賄賂，而約其投票權為一定之行使，處有期
徒刑參月，如易科罰金，以參佰元折算壹日，褫奪公權壹年。扣案之新台幣伍佰元沒
收之。
    事  實
一、甲○○為使其侄子即宜蘭縣議會第十五屆縣議員五結鄉選區，登記第一號縣議員
    候選人林朝旺能順利當選，竟基於概括之犯意，於民國九十一年一月二十三日上
    午九時許，在宜蘭縣五結鄉○○路六十二號前，以新台幣（下同）一千元之代價
    ，交付有投票權之陳生財（業經檢察官為職權不起訴處分）；復於同月二十四日
    上午十時許，在宜蘭縣五結鄉○○路六十一號前交付五百元予無投票權之乙○○
    ，請乙○○將賄款轉交給有投票權不知情之其母林李阿草，而預備交付賄賂予林
    李阿草，並均約定渠等於九十一年一月二十六日縣議員選舉投票當日，投票支持
    一號縣議員候選人甲○○。而乙○○基於幫助甲○○行賄之意思，收受五百元後
    ，尚未交付予林李阿草時，即於九十一年一月二十五日為警查獲。而警方查獲時
    並扣得交付予陳生財之賄款及預備交付予林李阿草之賄款共計一千五百元。
二、案經宜蘭縣警察局羅東分局報請臺灣宜蘭地方法院檢察署檢察官偵查起訴。
    理  由
一、訊據被告甲○○對行賄陳生財部分於警訊、偵查及本院審理時均坦承犯行，核與
    證人即收受賄款之陳生財於警訊及偵查中之陳述大致相符，且有被告甲○○用以
    行賄之賄款共計一千元賄款扣案可資佐證，被告甲○○此部分自白應核與事實相
    符。又被告甲○○固不否認曾於右揭時地交付五百元予被告乙○○，惟否認有何
    預備行賄林李阿草之犯行，辯稱：五百元係為償還先前向林李阿草之借款云云；
    而被告乙○○亦不否認曾於右揭時地收受被告甲○○所交付，要轉交其母親林李
    阿草之五百元等情，惟亦否認有何幫助預備行賄林李阿草之犯行，辯稱：被告甲
    ○○並未提及係為選舉之事，僅稱交給林李阿草她就知道了云云。惟查，被告甲
    ○○如何預備行賄林李阿草之事實，業經被告甲○○於警訊及偵查中自白甚詳，
    衡之被告甲○○與被告乙○○係鄰居關係，又無怨隙，當無特別誣指被告乙○○
    之理。且互核被告甲○○於警訊及偵查中之自白均大致相符，其空言辯稱前稱係
    依照警員之意思為陳述云云，尚不足採。又查，依被告甲○○於警訊中供稱，因
    乙○○設籍台北沒有選舉權，只有林李阿草設籍宜蘭住處，所以才拿五百元請他
    代轉予林李阿草等語；被告乙○○於偵查中並自承：（檢察官問，甲○○何時拿
    錢給你？）一月二十四日早上在我家門口，他知道我戶口在台北‧‧‧等語，可
徵被告二人於當日均知悉被告乙○○並無設籍宜蘭住處，而係林李阿草有投票權
    之情，顯見被告甲○○、乙○○二人於交付五百元之前或當時應有論及設籍何處
    之問題，被告甲○○於選舉前一日交付五百元予乙○○，請其轉交林李阿草，又
    曾論及設籍何處問題，衡情豈有不知為賄款之理？是被告甲○○嗣後翻異前詞改
    稱係為還款云云，及被告乙○○辯稱不知係為選舉之事云云，均不足採信。此外
    復有預備用以行賄林李阿草之賄款五百元扣案可資佐證，本件犯罪事證明確，被
    告二人犯行堪以認定。
二、核被告甲○○所為，係犯公職人員選舉罷免法第九十條之一第一項對於有投票權
    之人，交付賄賂，而約其投票權為一定行使罪及同條第二項之預備犯第一項之罪
    。被告甲○○前開二次行為，時間緊接，所犯又係構成要件相同之罪，顯係出於
    概括犯意為之，為連續犯，應依刑法第五十六條規定論以前條第一項之罪，並加
    重其刑。被告於偵查中自白其交付賄賂之犯行，依同法第九十條之一第五項之規
    定，減輕其刑。又查，被告乙○○收受被告甲○○所交付之賄款五百元，並預備
    交付其母林李阿草，被告乙○○應無與被告甲○○共同行賄之意思，公訴人認被
    告乙○○係與被告甲○○有行賄之犯意聯絡與行為分擔，尚有未洽，然其明知被
    告甲○○所交付之五百元為預備行賄林李阿草之賄款，而竟收受並預備代為轉交
    之，足認有基於幫助被告甲○○正犯犯罪之意思，並有予正犯即被告甲○○交付
    賄款之助力行為，以助成正犯犯罪之實施，仍應論以幫助犯，是核其所為，應係
    幫助犯同法第九十條之一第二項、第一項之預備對於有投票權之人，交付賄賂，
    而約其投票權為一定行使罪及同條第二項之預備犯第一項之罪，並依刑法第三十
    條第二項之規定減輕之。爰審酌被告甲○○、乙○○以不正途徑參與民主選舉，
    影響選舉之公正、公平，卻圖謀或幫助使有選舉權之人取得賄款之手段為他人競
    選之犯罪動機，損及純正選風及民主制度之建立，並對選舉制度造成破壞，再經
    審酌被告之素行及渠等二人犯罪後犯行之態度等一切情狀，分別量處如主文所示
    之刑，並諭知易科罰金之折算標準，以資懲儆，並依公職人員選舉罷免法第九十
    八條第三項規定及參酌其行為特性，均併宣告褫奪公權一年。扣案之現金一千五
    百元，分別係交付收賄者陳生財之賄賂一千元；預備交付收賄者林李阿草現金五
    百元，依公職人員選舉罷免法第九十條之一第三項規定，預備或用以交付之賄賂
    ，不問屬於犯人與否，均沒收之規定，故扣案之一千五百元均宣告沒收之。
據上論斷，應依刑事訴訟法第二百九十九條第一項前段，公職人員選舉罷免法第九十
條之一第一項、第二項、第三項、第五項、第九十八條第三項，刑法第十一條前段、
第三十條第二項、第五十六條、第四十一條第一項、第三十一條第二項，罰金罰鍰提
高標準條例第二條，判決如主文。
本案經檢察官郝中興到庭執行職務。
中    華    民    國    九    十    一    年    五    月    十    三    日
                                臺灣宜蘭地方法院刑事第二庭
                                    法  官  郭  淑  珍
右正本證明與原本無異。
如不服本判決，應於判決送達後十日內向本院提出上訴狀( 應附繕本 )，上訴於
臺灣高等法院。
                                    書記官  李  明  威
中    華    民    國    九    十    一    年    五    月    十    四    日
附錄本件犯罪引用法條
公職人員選舉罷免法第九十條之一第一項、第二項
對於有投票權之人，行求期約或交付賄賂或其他不正利益，而約其不行使投票權或為
一定之行使者，處五年以下有期徒刑，得併科新台幣四十萬元以上四百萬元以下罰金
。
預備犯前項之罪者，處有期徒刑一年以下有期徒刑。
